臺灣臺南地方法院民事判決
109年度簡上附民移簡字第11號
原      告  郭煜焮


被      告  李新發


上列當事人間因過失傷害案件，原告提起刑事附帶民事訴訟（10
9年度交簡上附民字第5號），請求侵權行為損害賠償事件，經刑
事庭移送前來，本院於民國110年2月24日言詞辯論終結，判決如
下：
    主      文
被告應給付原告新臺幣陸仟參佰捌拾玖元。
原告其餘之訴駁回。
訴訟費用由被告負擔百分之九，餘由原告負擔。
    事實及理由
壹、程序部分：
    按訴狀送達後，原告不得將原訴變更或追加他訴。但擴張或
    減縮應受判決事項之聲明者，不在此限，民事訴訟法第255
    條第1項第3款定有明文。本件原告起訴時原請求：被告應給
    付原告新臺幣（下同）96,320元；嗣於本院審理時變更聲明
    為：被告應給付原告70,950元（見本院卷第105頁），原告
    所為核屬減縮應受判決事項之聲明，應予准許。
貳、實體部分：
一、原告起訴主張：被告於民國107年10月25日上午8時45分許，
    駕駛車牌號碼00-0000號自用小客車，沿臺南市南區新興路
    外側車道由西往東方向行駛，在臺南市○區○○路000號前，本
    應注意車前狀況，並隨時採取必要之安全措施，而依當時天
    候晴、日間自然光線、柏油路面乾燥、無缺陷、無障礙物、
    視距良好等情，應無不能注意之情事，竟疏未注意及此，駕
    車撞擊徒步未靠邊行走之原告，致原告受有肢體多處擦挫傷
    之傷害。被告上開行為，經臺灣臺南地方檢察署（下稱臺南
    地檢署）檢察官以108年度偵字第8020號提起公訴，本院以1
    08年度交簡字第3087號刑事簡易判決處拘役40日，檢察官及
    被告均不服，提起上訴，經本院以109年度交簡上字第60號
    刑事判決駁回上訴確定在案。原告因本件車禍受有上開傷害
    ，造成生活不便，原告原經臺南社區大學、南關社區大學聘
    為登山課程講師，因本件車禍受傷而無法從事登山戶外教學
    1年，事故發生後，被告均未主動提出調解，在刑事偵審程
    序中，被告的態度也很惡劣，不給付和解金，還威脅原告，
    爰依侵權行為損害賠償之法律關係，訴請被告賠償精神慰撫
    金70,950元等語。並聲明：１、被告應給付原告70,950元。２
    、願供擔保，請准宣告假執行。
二、被告則以：原告當時不僅是未靠路邊行走，而是走在車道上
    ，因原告手上之安全帽勾到被告駕駛車輛之後照鏡，原告才
    受拉扯摔倒，被告車輛之後照鏡亦被扯斷，原告當時還能自
    己跑上救護車，原告只是小擦傷。被告因重病需要洗腎，幾
    次經歷生死關頭，才無法與原告聯繫協商和解，並非無調解
    意願。被告之經濟來源只有每月領的身障補助，刑事判決易
    科罰金40,000元已是被告半年的生活費，實在無力再賠償原
    告等語，資為抗辯。並聲明：原告之訴駁回。
三、本件經依民事訴訟法第270條之1第1項第3款規定，整理兩造
    不爭執事項暨簡化爭點如下：
（一）不爭執事項：   
　　　以下事實為兩造所不爭執，並有臺南地檢署檢察官108年
      度偵字第8020號起訴書、本院108年度交簡字第3087號刑
      事簡易判決、本院109年度交簡上字第60號刑事判決各1份
      附卷可稽（見本院109年度南司小調字第1837號卷第13至2
      7頁），堪信為真實。
　１、被告於107年10月25日上午8時45分許，駕駛車牌號碼00-00
      00號自用小客車，沿臺南市南區新興路外側車道由西往東
      方向行駛，在臺南市○區○○路000號前，本應注意車前狀況
      ，並隨時採取必要之安全措施，而依當時天候晴、日間自
      然光線、柏油路面乾燥、視距良好、路面無缺陷、無障礙
      物等情，應無不能注意之情事，竟疏未注意及此，駕車撞
      擊徒步未靠邊行走之原告、訴外人蔡忠倫（所受傷害未據
      告訴），致原告受有肢體多處擦挫傷之傷害。
　２、被告因上揭行為，經本院108年度交簡字第3087號刑事簡易
      判決處拘役40日，嗣經臺灣臺南地檢署檢察官及被告上訴
      ，經本院109年度交簡上字第60號刑事判決上訴駁回確定
      。
（二）爭執事項：
　１、原告請求被告賠償精神上損害賠償70,950元，有無理由？
　２、原告是否就本件事故與有過失？
四、得心證之理由：
（一）按因故意或過失，不法侵害他人之權利者，負損害賠償責
      任；汽車、機車或其他非依軌道行駛之動力車輛，在使用
      中加損害於他人者，駕駛人應賠償因此所生之損害；不法
      侵害他人之身體、健康、名譽、自由、信用、隱私、貞操
      ，或不法侵害其他人格法益而情節重大者，被害人雖非財
      產上之損害，亦得請求賠償相當之金額，民法第184條第1
      項前段、第191條之2前段、第195條第1項前段分別定有明
      文。次按慰藉金之賠償須以人格權遭遇侵害，使精神上受
      有痛苦為必要，其核給之標準固與財產上損害之計算不同
      ，然非不可斟酌雙方身分資力與加害程度，及其他各種情
      形核定相當之數額（最高法院51年度臺上字第223號判例
      要旨參照）。又非財產上損害之慰撫金數額，究竟若干為
      適當，應斟酌兩造身分、地位及經濟狀況，俾為審判之依
      據（最高法院86年度臺上字第511號判決要旨參照）。查
      被告本應注意車前狀況，並隨時採取必要之安全措施，且
      客觀上並無不能注意之情事，卻疏未注意車前狀況，致發
      生本件車禍，造成原告受有傷害，業如前述，是堪認被告
      對於本件事故之發生具有過失，且與原告受傷結果間，具
      有相當因果關係，被告自應負損害賠償責任。查原告因本
      件車禍受有肢體多處擦挫傷之傷害，致原告精神上受有相
      當程度之痛苦，是原告依據民法第195條之規定請求被告
      賠償其非財產上之損害，即屬有據。本院審酌原告係專科
      畢業，職業勞工，月收入約25,000元，107、108年度之所
      得分別為476,783元、421,529元，名下無財產；被告係大
      專畢業，目前無業，107、108年度之所得分別為11,000元
      、7,500元，名下有汽車3輛（車齡均30年以上）等情，業
      經兩造於本院審理時陳述明確（見本院卷第70、109頁）
      ，並有本院依職權調取兩造稅務電子閘門財產所得調件明
      細表各1份附卷可考（置卷外），是考量原告因本件事故
      所受傷害，復斟酌兩造上開身分、地位、經濟狀況等情，
      認原告請求因本件傷害致生非財產上損害應以20,000元為
      適當，原告逾此金額之主張，即非適宜。
（二）再按損害之發生或擴大，被害人與有過失者，法院得減輕
      賠償金額或免除之，民法第217條第1項定有明文。而民法
      第217條第1項規定之目的，在謀求加害人與被害人間之公
      平，倘受害人於事故之發生亦有過失時，由加害人負全部
      賠償責任，未免失之過苛，是以賦與法院得減輕其賠償金
      額或免除之職權，且此所謂被害人與有過失，只須其行為
      為損害之共同原因，並其過失行為有助成損害之發生或擴
      大者，即屬相當（最高法院96年度臺上字第2324號判決意
      旨參照）。又按行人應在劃設之人行道行走，在未劃設人
      行道之道路，應靠邊行走，並不得在道路上任意奔跑、追
      逐、嬉戲或坐、臥、蹲、立，阻礙交通，道路交通安全規
      則第133條定有明文。另按保險人依強制汽車責任保險法
      規定所為之保險給付，視為被保險人損害賠償金額之一部
      分；被保險人受賠償請求時，得扣除之，強制汽車責任保
      險法第32條定有明文。查本件原告行走在未劃設人行道之
      道路時，本應靠邊行走，且依當時情形並無不能注意之情
      事，竟未靠邊行走，致與被告駕駛之車輛發生碰撞，則原
      告就本件事故之發生亦與有過失甚明；另酌以臺南市車輛
      行車事故鑑定委員會之鑑定結果亦認被告駕駛自小客車，
      未注意車前狀況，為肇事主因；原告徒步，未靠邊行走，
      為肇事次因等節，有該委員會108年9月11日南鑑0000000
      號鑑定意見書附卷可參（見本院卷第39至41頁），是本院
      審酌兩造上開過失情形，認應由原告負擔30%之過失責任
      ，被告負擔70%之過失責任。再參以原告因本件事故之醫
      療費用損失為25,370元乙節，有原告提出之醫療單據、旺
      旺友聯產物保險股份有限公司（下稱旺旺產險公司）109
      年11月16日（109）旺總車賠字第2162號函各1份附卷可考
      （見本院109年度交簡上附民卷字第5號卷第21至81頁；本
      院卷第59頁），是原告因本件車禍所受損害為45,370元（
      計算式：25,370＋20,000＝45,370），參以上揭兩造之過失
      比例，被告就本件原告損失原應負擔31,759元（計算式：
      45,370×70%＝31,759），然原告因本件車禍之發生，已受
      領汽車強制責任險之理賠共25,370元乙節，業經旺旺產險
      公司以上揭函文回覆本院明確，依上開規定，自應予以扣
      除，是原告得請求賠償之賠償金額為6,389元（計算式：3
      1,759－25,370＝6,389），逾此部分之請求，則於法無據。
五、綜上所述，原告本於侵權行為損害賠償之法律關係，請求被
    告賠償6,389元，為有理由，應予准許，逾此範圍之請求，
    則無理由，應予駁回。
六、又本件事證已臻明確，兩造其餘攻擊防禦方法及舉證，與本
    判決結果不生影響，自無另逐一論列之必要，併予敘明。　
七、末按各當事人一部勝訴、一部敗訴者，其訴訟費用，由法院
    酌量情形，命兩造以比例分擔或命一造負擔，或命兩造各自
    負擔其支出之訴訟費用，民事訴訟法第79條定有明文。據此
    ，爰依兩造勝敗程度酌定訴訟費用負擔比例如判決第3項所
    示。
八、原告係於刑事二審程序提起附帶民事訴訟，經刑事庭裁定移
    送本院，屬民事第二審裁判，因本件訴訟標的未逾150萬元
    ，故本院合議庭所為判決即為終審裁判，被告未依本判決給
    付時，原告自得執此確定判決聲請強制執行，再無再依民事
    訴訟法第389條第1項第5款規定諭知假執行之必要；原告誤
    為假執行之聲請，本院不另為准駁之諭知，均附此敘明。
據上論結，本件原告之訴為一部有理由，一部無理由，依民事訴
訟法第79條，判決如主文。
中    華    民    國    110    年    3    月    10    日
                  民事第二庭  審判長法  官  林福來
                                    法  官  張玉萱
                                    法  官  王參和
以上正本係照原本作成。
本件不得上訴。
中　　華　　民　　國　　110 　 年　  3　  月　 10 　  日
                                    書記官  程伊妝